臺灣桃園地方法院刑事判決　　　　　　　　94年度訴字第98號
公　訴　人　臺灣桃園地方法院檢察署檢察官
被　　　告　丙○○
　　　　　　己○○（冒用戊○○之年籍資料）
共　　　同
指定辯護人　本院公設辯護人辛○○
被　　　告　子○○
上列被告等因強盜等案件，經檢察官提起公訴（93年度偵字第15
914 號、第18485 號），及追加起訴（94年度偵字第717 號），
本院判決如下：
    主    文
丙○○共同連續意圖為自己不法之所有，攜帶兇器，以強暴、脅
迫至使不能抗拒，而取他人之物，處有期徒刑拾年，如附表二所
示之物沒收。被訴搶奪部分無罪。
己○○共同連續意圖為自己不法之所有，攜帶兇器，以強暴、脅
迫至使不能抗拒，而取他人之物，處有期徒刑拾伍年，如附表二
所示之物沒收；又行使偽造私文書，足以生損害於公眾及他人，
處有期徒刑拾月，如附表三所示之物沒收；應執行有期徒刑拾伍
年陸月，如附表二、三所示之物均沒收。被訴搶奪部分無罪。
子○○收受贓物，處有期徒刑參月，如易科罰金，以參佰元折算
壹日。
    事    實
一、丙○○與己○○共同基於意圖為自己不法所有之概括犯意聯
    絡，連續於附表一編號1 、3 、4 所示之時、地，以各編號
    所示之手法為強盜行為，取得如各編號所示之財物。己○○
    另承前強盜概括犯意，於附表一編號2 所示之時、地，以該
    編號所示之手法為強盜行為，取得該編號所示之財物。子○○明知己○○所交付之現金新臺幣（下同）五千元及摩托羅
    拉牌金色行動電話1 具均為來路不明之贓物，竟仍基於收受
    贓物之犯意予以收受，並於取得上開行動電話後，先向不知
    情之柯妮雅借用0000000000號行動電話門號SIM 卡，插入該
    具行動電話內供己使用，再於同年月6 日將上開行動電話售
    予不知情之寰亞通訊公司。嗣經林苡璇、癸○○報警處理後
    ，經分別調取其等遭搶走之行動電話序號通聯紀錄循線追查
    ，其間丙○○在其強盜行為未為任何有偵查犯罪職權之公務
    員知悉前，不逃避接受裁判，向承辦警員承認其所為之上開
    強盜犯行，並供出共犯己○○，復帶領警方前往臺北縣鶯歌
    鎮○○路468 巷7 弄14號之1 居處內扣得其強盜時穿、戴之
    紅色短袖上衣、黑色七分褲各1 件及銀色半罩式安全帽1 頂
    等物，警方始據此查知上情。
二、己○○因另案公共危險及妨害公務等案件經判決確定後未遵
    期到案接受執行，遂遭臺灣桃園地方法院檢察署發佈通緝，
    其為掩飾身分，竟基於偽造私文書復持以行使之犯意，於本
    案遭警方查獲後，即先後於93年10月1 日、同年月10日、同
    年月14日至桃園縣政府警察局龜山分局（下稱：龜山分局）
    接受詢問時，接續在附表三編號1 至6 所示之警詢筆錄「應
    告知事項欄」、是否同意警方一人為詢問及紀錄之隔行所載
    「我同意」字句下「簽名按捺」處、警方詢以是否願意隨案
    至法院說明之隔行所載「同意」二字下、桃園縣警察局所屬
    單位通知單內、筆錄各頁連接騎縫處及戊○○口卡片上偽造
    「戊○○」簽名8 枚及指印23枚，另於附表三編號7 所示之
    押票及押票回證上偽造「戊○○」之指印各1 枚，用以分別
    表示確認「戊○○」已依法接獲通知所涉罪嫌及逮捕之理由
    且毋須通知親友、業依法受告知並確悉相關之法定權利保障
    事項、該份合併多頁之警詢筆錄確具連貫性及形式真實性及
    遭逮捕、詢問者為「戊○○」，暨確認受羈押人為「戊○○
    」本人等意思，嗣復將上開文書交由警方及本院法警收受而
    行使之，足生損害於戊○○及警察機關對於犯罪偵查暨法院
    對羈押人犯管理之正確性。又己○○因冒「戊○○」之名應
    訊，乃另基於偽造署押之犯意，接續於如附表三編號8 至14
    所示之文件上偽造簽名9 枚及指印3 枚，足生損害於戊○○
    及偵查、審判機關對於犯罪追訴之正確性，嗣於同年11月4
    日始為龜山分局查悉。
三、案經丑○○、乙○○、甲○○訴由桃園縣政府警察局龜山分
    局報請臺灣桃園地方法院檢察署檢察官偵查起訴及追加起訴
    。
    理    由
甲、證據能力部分：
一、按被告以外之人於審判外之陳述，雖不符前四條之規定，而
    經當事人於審判程序同意作為證據，法院審酌該言詞陳述或
    書面陳述作成時之情況，認為適當者，亦得為證據，刑事訴
    訟法第159 條之5 第1 項定有明文。查被告丙○○、己○○
    於受命法官行準備程序時當庭同意將被害人壬○○、癸○○
    、丑○○、甲○○、乙○○及戊○○等人於警詢時之言詞陳
    述作為證據，有準備程序筆錄1 份在卷可考，且本院審酌該
    等陳述做成時並無證明力明顯過低或證據係違法取得等情況
    ，自應認上開警詢筆錄有證據能力。
二、次按當事人、代理人或辯護人於法院調查證據時，知有第15
    9 條第1 項不得為證據之情形，而未於言詞辯論終結前聲明
    異議者，視為同意作為證據，此觀刑事訴訟法第159 條之5
    第2 項規定甚明。查證人癸○○、陳偉嵐於警詢時之陳述，
    雖屬被告以外之人於審判外之言詞陳述，惟被告子○○於本
    院調查該等證據時，並未於言詞辯論終結前聲明異議，顯已
    默示同意法院調查該等證據，依首揭規定，視為同意將該等
    陳述作為證據，且本院審酌該等言詞陳述作成時，復無證明
    力明顯過低或證據係違法取得等情況，認證人癸○○、陳偉
    嵐前開言詞陳述亦得為證據。
乙、有罪部分：
一、被告丙○○、己○○被訴強盜及傷害罪部分：如附表一編號
    1 、3 、4 所示之犯罪事實，業據被告丙○○坦承不諱，而
    如附表一編號1 至4 所示之犯罪事實，亦據被告己○○坦白
    承認，並經被害人壬○○、癸○○、丑○○、甲○○、乙○○等人分別於警、偵訊中證述明確，並有贓物照片、犯案衣
    物照片、丙○○指認之強盜現場照片、己○○指認之強盜現
    場照片多張、甲○○、癸○○出具之贓物認領保管單各1 紙
    、乙○○、癸○○之診斷證明書各1 紙及乙○○受傷照片2
    張附卷可參，復有丙○○作案時所穿、戴及攜帶之紅色上衣
    、黑色七分褲各1 件、半罩式安全帽1 頂及刀械1 把扣案可
    資佐證，足徵被告李、洪二人之上開自白確與事實相符。
二、被告己○○行使偽造私文書及偽造署押罪部分：事實欄二、
    所示被告己○○行使偽造私文書及偽造署押之犯罪事實，業
    據被告己○○坦承不諱，並經被害人戊○○於警詢時指述綦
    詳，復有龜山分局93年10月1 日、同年月10日、同年月14日
    己○○冒名「戊○○」之警詢筆錄各1 份、臺灣桃園地方法
    院檢察署93年10月10日、同年月14日、同年月29日訊問筆錄
    各1 份、本院93年10月10日訊問筆錄1 份、桃園縣警察局所
    屬單位通知單警察機關留存聯2 紙（含通知本人、通知親友
    各1 紙）、戊○○口卡片1 紙及本院93年聲羈字第598 號被
    告「戊○○」押票及押票回證各1 紙在卷可考，而己○○冒
    名戊○○應訊時所按捺之指印經送請鑑驗結果，該指紋確為
    己○○之指紋乙情，亦有內政部刑事警察局93年12月21日刑
    紋字第0930252661號鑑驗書1 紙在卷足憑，足徵被告己○○
    此部分自白亦與事實相符。
三、被告子○○收受贓物罪部分：
  (一)訊據被告子○○固坦承自己○○處收受現金五千元及摩托羅
    拉牌金色行動電話1 具，惟矢口否認有收受贓物之犯行，辯
    稱：己○○說行動電話是他的，並告訴其如果要的話可以拿
    去，且因為其與己○○錢常借來借去，所以己○○突然拿出
    五千元說要還錢，其不知該等物品是贓物云云。
  (二)經查，子○○所收受之上開現金五千元及摩托羅拉牌金色行
    動電話1 具係被害人癸○○遭人搶走之財物乙節，業據被害
    人癸○○於警詢時指述綦詳，並經證人即被告己○○於本院
    審理時具結證述明確，並有癸○○出具之贓物領據1 紙在卷
    可參，足見子○○所收受者確為贓物無訛。
  (三)被告子○○雖以前詞置辯，然己○○強盜取得被害人癸○○
    之皮包後，與子○○一起回到周碩閔之上開住處時，即將所
    搶得之皮包取出，子○○曾詢問己○○為何多了一個皮包，
    己○○為免犯行遭宣揚，即取出現金五千元交予子○○，並
    交代詹員不要問那麼多，什麼都不要講；且己○○與子○○
    間雖曾有金錢借貸關係，但己○○均已償還完畢等情，業據
    證人即被告己○○於本院審理時證述綦詳，而洪、詹二人又
    均供承彼等間並無恩怨仇隙，衡情己○○實無任意誣指子○○之必要，況子○○於受命法官行準備程序時復自承：己○○跑進巷子後，其在機車上等候，過程中其有聽到一個女生
    在叫等語（見本院94年3 月4 日準備程序筆錄第4 頁），益
    徵子○○對於己○○所持有之皮包係不法取得一事當知之甚
    詳，綜上足認子○○於收受上開五千元現金時已確知為來路
    不明之贓物，而非己○○對其清償之借款甚明。
  (四)另參酌證人己○○於本院審理時證稱：「（你在周碩閔家除
    了給五千元給子○○外，還有給他什麼東西？）我還給他一
    支手機。（那支手機是從哪裡來的？）搶來的。（你給他被
    害人的手機的時候，你自己的手機放在那裡？）也是放在桌
    上，桌上有二支手機。（子○○知道你的手機的樣式嗎？）
    知道。（他有沒有問你為什麼會有二支手機？）沒有問，他
    只有問那支手機是誰的，我跟他講說是我的，我說你要你就
    拿去用。（這是給他五千元之前或是五千元之後的事？）之
    後。（你有沒有覺得很奇怪，他這次看到手機要跟你要？）
    因為他知道我多了一支手機，因為在之前在周碩閔家喝酒的
    時候，他知道我只有一支手機，後來再回去的時候，他有看
    到桌上多一支手機，問是誰的，我跟他講說是我的，這時他
    才知道我又多出一支手機。」等語，足見子○○對於己○○
    所交付之行動電話並非己○○原持用之行動電話，而係在己○○帶回來路不明之皮包後始出現之物品等情，已知之甚詳
    ，且子○○向己○○拿取該行動電話前，已先收受五千元之
    贓款，則子○○對嗣後取得之行動電話亦同為來路不明之贓
    物，實難諉為不知。此外，子○○於取得該行動電話之翌日
    旋將之出售乙節，業據證人即寰亞通訊行店長陳偉嵐於警詢
    時證述綦詳，並有子○○出售該行動電話時出具之切結書1
    紙在卷可參，此益徵子○○確知該行動電話亦為贓物，而非
    己○○所有之物品甚明，否則其豈敢未先經所有人己○○之
    同意即擅自將該行動電話出售，並將所得價金據為己有。稽
    上各端，足認被告子○○確已明知該行動電話為贓物，而仍
    予以收受。
四、綜上查證，被告丙○○、己○○之上開自白均與事實相符，
    堪信屬實，而被告子○○所辯則為卸責之飾詞，不足採信，
    前揭各項犯罪事實事證已明，被告三人之犯行均堪認定，應
    依法論科。
五、論罪科刑：
  (一)查被告丙○○、己○○持以強盜之玩具手槍、木棍等物均為
    質地堅硬之物，而持以強盜之水果刀、武士刀及扣案刀械等
    物，更屬質堅而鋒利之物，客觀上顯均足以對人之生命、身
    體造成危險，自屬刑法第321 條第1 項第3 款所規定之兇器
    。是被告丙○○如附表一編號1 、3 、4 所為，及被告己○○如附表一編號1 至4 所為，均係犯刑法第330 條第1 項之
    加重強盜罪及同條第2 項、第1 項之加重強盜未遂罪（行搶
    告訴人乙○○之部分）。於附表一編號4 所示該次就持刀砍
    傷告訴人乙○○部分，均係犯同法第277 條第1 項之傷害罪
    （此罪名起訴書犯罪事實已記載被告己○○持刀砍傷乙○○
    ，然公訴人漏未論及法條）。又被告己○○與丙○○共同強
    盜時，己○○均有持玩具手槍或刀械等兇器毆擊被害人之舉
    動，而被告丙○○雖僅負責把風、接應，然其對己○○之上
    開強盜手段均知之甚詳，是被告丙○○與己○○間，就如附
    表一編號1 、3 、4 所示之強盜犯行及附表一編號4 所示之
    傷害犯行，顯均有犯意聯絡及行為分擔，均為共同正犯。被
    告李、洪二人以一強盜行為，同時強盜甲○○、乙○○二人
    ，為同種想像競合，應從一重以加重強盜既遂罪論處。被告
    丙○○、己○○前後多次強盜犯行，均時間緊接，且觸犯構
    成要件相同之罪名，顯係出於概括犯意反覆為之，為連續犯
    ，應各依刑法第56條論以攜帶兇器以強暴、脅迫至使不能抗
    拒而取他人之物之加重強盜一罪，並均依法加重其刑。被告
    李、洪二人對乙○○所犯之傷害罪，與其等對乙○○所犯之
    加重強盜罪間，有手段目的之牽連犯關係，應依刑法第55條
    規定，從一重之加重強盜罪處斷。
  (二)另按刑法上所謂之文書，凡外型為有體物，以視覺感官可見
    之方法記載文書表意人之思想或意思於該有體物上者，均足
    當之。又在事先印妥內容文件預留之簽名欄位、緊鄰他人所
    載字句之下方簽名者，不待依據習慣或特約，單從記載之體
    例及形式客觀視之，即足以知悉係表示以簽名者之名義確認
    、收受他人為一定之通知或行為，抑或在表達其上方所載字
    句之意思，當然亦屬刑法第210 條所稱之私文書。本件被告
    己○○在附表三編號1 至7 所示之各項筆錄、文件上偽造「
    戊○○」之簽名及指印，再交回警方及本院法警收受，除騎
    縫處之指印外，餘者各係見於事先印妥內容文件預留之簽名
    欄位或緊鄰他人所載字句之下方，依前述，自已具備意思性
    及製作名義人之文書完整形式，此部分自屬私文書；再者，
    被告己○○在警詢筆錄各頁連接騎縫處偽造戊○○之指印，
    依習慣係在表彰該份合併多頁之警詢筆錄確具連貫性及形式
    真實性（最高法院86年台上字第3295號判決意旨參照），依
    刑法第220 條第1 項之規定，為準文書，故被告己○○在附
    表三編號1 至7 所示文件、筆錄上偽以「戊○○」名義簽名
    、捺指印後並將之交還警方及本院法警之行為，係犯刑法第
    216 條、第210 條之行使偽造私文書罪。至附表三編號8 至
    14所示被告己○○偽造「戊○○」簽名及指印之行為，雖另
    該當刑法第217 條第1 項之偽造署押罪，惟如後述，此與為
    偽造文書而偽造「戊○○」之署押部分係基於單一犯意接續
    行之，自應包括視為單一之偽造行為，無從分割各別論擬，
    因之，各次之偽造署押胥應統括為一而認屬偽造私文書之部
    分行為，至偽造私文書之低度行為則應為行使之高度行為吸
    收，均不另論罪。被告己○○於多次警詢、偵查及法院訊問
    期間，先後固有數次偽造署押、私文書及行使偽造私文書之
    行為，惟因警訊、偵查、審判，甚至於執行，可視為單一刑
    事訴訟程序之數個階段，己○○既已冒名應訊，當然有自始
    至終在各階段中偽造署押、私文書及行使偽造私文書之意思
    ，顯係基於單一犯意接續為之，侵害以「戊○○」名義所製
    作文書之公共信用性此單一社會法益並兼及刑案偵查正確性
    此單一國家法益，其各個偽造署押、私文書及行使偽造私文
    書之動作，乃組成整個犯罪行為之一部，應為接續犯而屬單
    純一罪（86年11月臺灣高等法院暨所屬法院刑事法律問題座
    談結果參照）。被告己○○偽造如附表三編號7 、14所示簽
    名及指印之犯行雖未據公訴人起訴，惟此與公訴人已起訴且
    經本院論罪部分，在法律評價上既具不可分割之實質上一罪
    之關係，當為起訴效力所及，本院應併予審判。
  (三)被告子○○所為，係犯刑法第349 條第1 項之收受贓物罪。
  (四)被告丙○○在其強盜犯行未為任何有偵查犯罪職權之公務員
    知悉前，不逃避接受裁判，主動向龜山分局警員供出其所犯
    之強盜案件乙情，業據證人即龜山分局警員庚○○於本院審
    理時具結證稱：「（本案有關丙○○、己○○涉嫌強盜一案
    ，是如何查獲兩個人的犯行？）當初是有一件陳苡旋被搶了
    手機，後來從她的手機查到周碩閔的家裡，然後他們兩個人
    （指被告己○○、丙○○）在家裡，當初問他們的時候，他
    們並沒有承認，但是他們願意協助調查，但是當初三個人（
    指被告洪、李二人及周碩閔）都不願意承認，後來我們有跟
    他們約時間，丙○○有來找我們坦承他犯下這些事情。（查
    到手機使用的門號是周碩閔，所以十月二號你有問過周碩閔
    、丙○○、己○○，那次查證的結果，有沒有任何的證據顯
    示何人涉案？）沒有。（最大的懷疑人為何人？）當初我們
    認為應該是己○○、丙○○，但是我們沒有證據，只是一般
    性的懷疑，因為己○○有借過周碩閔的手機。（是你跟他曉
    以大義，還是你有跟他說周碩閔已經坦承，還是他今天來就
    是要坦承？）我沒有接觸周碩閔，小隊長也沒有說周碩閔怎
    麼說，後來我接觸到丙○○的時候，他就說他要坦承。（也
    就是說在丙○○沒有坦承之前，除了一般性的懷疑之外，你
    並沒有其他的合理可憑的證據足以認定丙○○涉犯本案幾件
    強盜犯行？）是的。」等語明確（見本院94年4 月18日審判
    筆錄第3 至4 頁），足見被告丙○○確係在其強盜犯行未為
    任何有偵查犯罪職權之公務員知悉前，即已向該管公務員申
    述犯罪事實而不逃避接受裁判，自合於刑法第62條前段所定
    對於未發覺之犯罪自首而接受裁判之要件，應依該條規定減
    輕其刑。而被告己○○所犯加重強盜與行使偽造私文書二罪
    間，犯意各別，行為不同，應分論併罰之。
  (五)爰審酌被告丙○○、己○○二人持兇器傷害被害人而強盜財
    物之犯罪手段，對被害人之身體、心理及財產安全均造成損
    害，兼衡被告李、洪二人強盜之次數各為三次及四次，及被
    害人所受傷害、遭搶走財物之價值，與被告子○○所收受贓
    物之價值，及被告己○○於警、偵訊及本院訊問期間行使偽
    造私文書、偽造署押，對被害人戊○○本人及司法機關追訴
    犯罪正確性所生之損害，暨被告丙○○自首犯罪，頗有悔意
    ，被告己○○於犯後亦已坦承全部犯行，被告子○○則未能
    坦白承認等一切情狀，各量處如主文所示之刑，被告己○○
    部分並定其應執行之刑，子○○部分併諭知易科罰金之折算
    標準。
  (六)如附表二所示物品為被告己○○所有，且為被告李、洪二人
    供本件強盜案件所用之物，業據被告李、洪二人供明在卷，
    應依刑法第38條第1 項第2 款規定宣告沒收。扣案紅色短袖
    上衣、黑色七分褲各1 件及銀色半罩式安全帽1 頂雖為被告
    丙○○行搶時所穿、戴之物品，惟該等物品為一般人外出、
    騎車所需穿、戴之物，非被告丙○○用以遂行其強盜犯行所
    用之物，爰不宣告沒收，而己○○行搶時所戴之安全帽同理
    亦不宣告沒收。如附表三所示之簽名及指印，則均應依刑法
    第219 條宣告沒收，至被告己○○所偽造之文書，因均已交
    付警方或本院法警，非屬己○○所有之物，不予沒收。如附
    表一編號1 所示之玩具手槍1 支、如附表一編號3 所示銀色
    水果刀1 把及如附表一編號4 所示之武士刀1 把，雖均為被
    告己○○所有而供強盜所用之物，惟據被告己○○供稱均已
    丟棄而滅失，且無證據證明該等物品尚存，爰不宣告沒收。
六、公訴意旨另以：被告己○○與丙○○對被害人丑○○進行強
    盜時，因己○○持銀色水果刀揮砍丑○○，致丑○○之手指
    頭遭劃傷，因認被告李、洪二人此部分亦涉犯傷害罪嫌。惟
    訊據被告己○○堅決否認有此部分之傷害行為，辯稱：這次
    強盜其沒有傷到人等語。經查，被害人丑○○於案發時並未
    前往醫院驗傷等情，有本院辦理刑事案件電話記錄查詢表1
    紙在卷可參，且遍觀全卷亦均未發現足以證明丑○○手指遭
    劃傷之證據資料，自難僅憑告訴人丑○○單方面之指訴，即
    遽為被告李、洪二人不利之認定，是公訴人認被告李、洪二
    人此部分涉犯傷害罪即有未合，此外復查無其他積極證據足
    資證明丙○○、己○○確有公訴人所指此部分之傷害犯行，
    惟此部分與前揭經本院論罪之加重強盜罪間，有連續犯之裁
    判上一罪關係，爰不另為無罪之諭知。
乙、無罪部分：
一、公訴意旨略以：丙○○（追加起訴書誤植為李瑞民）與己○○意圖為自己不法之所有，共同基於搶奪之犯意聯絡，於民
    國93年9 月13日19時45分許，由丙○○騎乘車牌號碼QHJ-97
    9 號輕型機車搭載己○○，途經桃園縣龜山鄉○○路與興二
    街口時，趁路人丁○○不注意之際，由坐於機車後座之己○○搶奪丁○○所有之皮包1 個（內有丁○○及許家榮國民身
    分證及健保卡各2 張及現金一千元），因認被告李、洪二人
    此部分均涉有搶奪罪嫌。
二、按犯罪事實應依證據認定之，無證據不得認定犯罪事實；又
    不能證明被告犯罪者，應諭知無罪之判決，刑事訴訟法第15
    4條第2項、第301條第1項分別定有明文。又告訴人之告訴，
    係以使被告受刑事訴追為目的，是其陳述是否與事實相符，
    仍應調查其他證據以資審認；事實之認定，應憑證據，如未
    能發現相當證據，或證據不足以證明，自不能以推測或擬制
    之方法，以為裁判基礎；認定不利於被告之事實，須依積極
    證據，苟積極證據不足為不利於被告事實認定時，即應為有
    利於被告之認定，更不必有何有利之證據（最高法院52年台
    上字第1300號、40年台上字第86號、30年上字第816 號判例
    要旨參照）。
三、本件公訴人認被告丙○○、己○○涉有前開搶奪犯嫌，無非
    係以被告李、洪二人於警、偵訊時之自白及被害人丁○○於
    警、偵訊中之指訴為其主要論據。惟訊據被告李、洪二人則
    均堅決否認有上開搶奪犯行，丙○○辯稱：其所犯之案件，
    均是騎車在前方等候己○○，並無騎車經過而順手搶東西之
    情況，桃園縣龜山鄉○○路與興二街口之搶案非其所為等語
    ，己○○則辯稱：其未在桃園縣龜山鄉○○路與興二街口行
    搶，且其強盜的時候都有下車，並由丙○○在前方等候，其
    未做過飛車搶奪等語。經查：
  (一)被告李、洪二人於警、偵訊中雖坦承搶奪犯行，惟由丙○○
    於警、偵訊中對於本件搶奪案之過程均供稱：其等見被害人
    手提皮包，即由己○○在被害人後面下車，其則騎車在被害
    人前方不遠處等候，待己○○搶得財物後，由其騎車載己○○離開現場等語，及己○○於偵查中供稱：「（是否如丙○○所述？）是。」等語觀之，顯均與被害人丁○○自警、偵
    訊迄本院審理時一致指述二名歹徒係騎機車過來將其皮包搶
    走之被害情節不符，是被告李、洪二人之上開自白是否與事
    實相符，至有可疑。
  (二)此外，參酌被害人丁○○於警詢時陳稱：歹徒戴全罩式安全
    帽，車號我沒有看清楚等語，及於偵查中指稱：我沒看清楚
    歹徒長相及機車車牌等語，暨本院於審理中命其指認時證稱
    ：我沒有看到歹徒相貌，也不記得機車之顏色，只記得後座
    的歹徒背影壯壯的，在庭的5 個背影我認不出來哪一個與歹
    徒相像等語，足見被害人並無法指認被告李、洪二人即為搶
    奪其財物之歹徒，是被害人之指述內容僅能證明其遭人搶走
    皮包，尚無從證明被告丙○○、己○○確為行搶之歹徒。
四、綜上論述，被害人丁○○既未看清行搶歹徒之相貌及所使用
    機車之車號，亦無法憑背影指認歹徒，且所描述之被害過程
    與被告李、洪二人之自白又不一致，尚難認被告二人所辯係
    虛構之詞，自不得僅憑被害人模糊之指訴及被告李、洪二人
    與事實不符之自白，即遽為不利於被告李、洪二人之認定，
    本件公訴意旨所憑事證尚無從形成被告李、洪二人有罪論斷
    之確信，而刑事被告依法並無自證無罪之義務，此外，復查
    無其他積極事證足以證明被告李、洪二人確有搶奪之犯行，
    自屬不能證明其等犯罪，揆諸首揭法條、判例要旨及說明，
    此部分應諭知被告丙○○、己○○二人無罪之判決。
據上論斷，應依刑事訴訟法第299 條第1 項前段、第301 條第1
項，刑法第28條、第56條、第330 條第1 項、第2 項、第277 條
第1 項、第216 條、第210 條、第349 條第1 項、第55條、第62
條前段、第51條第5 款、第41條第1 項前段、第38條第1 項第2
款、第219 條，罰金罰鍰提高標準條例第1 條前段、第2 條，判
決如主文。
本案經檢察官崔秉君到庭執行職務。
中　　華　　民　　國　　94　　年　　5 　　月　　23　　日
              刑事第十一庭  審判長法  官　蔡榮澤
                                  法  官  游士珺
                                  法  官  魏于傑
上正本證明與原本無異。
若不服本判決，得於收受判決後10日內，向本院提出上訴狀。
                                  書記官  林怡君
中　　華　　民　　國　　94　　年　　8 　　月　　10　　日
附錄本件論罪科刑依據之法條：
中華民國刑法第330條
犯強盜罪而有第三百二十一條第一項各款情形之一者，處七年以
上有期徒刑。
中華民國刑法第277條第1項
(普通傷害罪)
傷害人之身體或健康者，處三年以下有期徒刑、拘役或一千元以
下罰金。
中華民國刑法第216條
(行使偽造變造或登載不實之文書罪)
行使第二百十條至第二百十五條之文書者，依偽造、變造文書或
登載不實事項或使登載不實事項之規定處斷。
中華民國刑法第210條
(偽造變造私文書罪)
偽造、變造私文書，足以生損害於公眾或他人者，處五年以下有
期徒刑。
中華民國刑法第349條第1項
收受贓物者，處三年以下有期徒刑、拘役或五百元以下罰金。
附表一：
┌──┬────┬────┬──────────────────────┐
│編號│犯罪時間│犯罪地點│犯  罪  手  法  及  取  得  之  財  物      │
├──┼────┼────┼──────────────────────┤
│1   │93年9月 │桃園縣龜│己○○與丙○○共乘不詳車號之銀色輕型機車至前│
│　　│2日中午 │山鄉中和│開處所，由乘坐後座之己○○頭戴安全帽1 頂，手│
│　　│12時10分│路136號 │持其所有客觀上足以威脅人之生命、身體、安全而│
│　　│許      │前      │可供做兇器使用之玩具手槍1 把（已丟棄滅失），│
│　　│　      │        │下車將壬○○攔下後，叱喝：「搶劫」，並以上開│
│　　│　      │        │玩具槍槍柄毆擊壬○○頭部之強暴、脅迫方式，使│
│    │        │        │壬○○心生畏懼致不能抗拒，而強取其所有之橘色│
│    │        │        │皮包1 個〈內有現金約一萬三千元、OK WAP行動電│
│    │        │        │話1 具（內含SIM 卡1 張）及鑰匙1 支〉，丙○○│
│    │        │        │則騎駛機車停至前方約二、三十公尺處把風接應，│
│    │        │        │待己○○得手後，旋即與丙○○騎車逃逸，二人並│
│    │        │        │在臺北縣鶯歌鎮○○路468 巷7 弄14號之1 友人周│
│    │        │        │碩閔住處將所搶得之現金朋分，其餘物品及上開玩│
│    │        │        │具手槍均棄置垃圾車。                        │
├──┼────┼────┼──────────────────────┤
│2   │93年9月5│桃園縣龜│不知情之子○○與己○○共乘上開機車至前開處所│
│　　│日晚間10│山鄉新路│，己○○囑咐子○○將機車騎至前方約640 公分處│
│　　│時10分許│村忠誠街│稍候，其則獨自下車並隨手自地上拾起客觀上足以│
│　　│　　　  │24巷10號│威脅人之生命、身體、安全之木棍揮向癸○○額頭│
│　　│　　　　│前      │，使彭女受有封閉性頭部外傷併臉部撕裂傷之傷害│
│　　│　　　　│        │（傷害部分未據告訴），並叱喝：「搶劫」，以此│
│    │　　　　│        │強暴、脅迫之方式，使癸○○心生畏懼致不能抗拒│
│    │        │        │，而強取彭女所有之皮包1 個〈內有現金一萬多元│
│    │        │        │及摩托羅拉牌金色行動電話1 具（內含SIM 卡1 張│
│    │        │        │）〉。己○○得手後並將癸○○推倒，旋與子○○│
│    │        │        │一同離去現場返回上開周碩閔住處，並將上開所搶│
│    │        │        │得之現金五千元及行動電話1 具交付子○○吩咐什│
│    │        │        │麼話都不要講。子○○明知上開物品為來路不明之│
│    │        │        │贓物，仍予以收受，並向不知情之柯妮雅借用0916│
│    │        │        │620956號SIM 卡，插入上開己○○所交付之行動電│
│    │        │        │話內供己使用，並於同年月6 日將上開行動電話售│
│    │        │        │予不知情之寰亞通訊公司。                    │
├──┼────┼────┼──────────────────────┤
│3   │93年9月 │桃園縣龜│己○○與丙○○共乘上開機車至前開處所，由李瑞│
│　　│13日下午│山鄉壽山│明將該車騎至前方把風接應，己○○則頭戴上開安│
│　　│2時40分 │路仁壽巷│全帽，手持其所有客觀上足以威脅人之生命、身體│
│　　│許      │48號前  │、安全而非槍砲彈藥刀械管制條例管制之銀色水果│
│　　│　　　　│　　    │刀1 把（長度約30公分，未扣案），下車後以持刀│
│    │        │        │揮砍丑○○之強暴方式，致丑○○不能反抗，而強│
│    │        │        │取其所有粉紅色大皮包1 個〈內有粉藍色皮夾1 個│
│    │        │        │、身分證、駕照、全民健康保險卡各1 張、信用卡│
│    │        │        │、提款卡各2 張、阿爾卡特牌行動電話1 具（內含│
│    │        │        │SIM 卡1 張）及現金約二千五百元〉。己○○於得│
│    │        │        │手後旋與丙○○共乘機車逃逸，所得現金二人共同│                                       │
│    │        │        │花用殆盡，其餘物品及上開水果刀則均予丟棄。  │                                       │
├──┼────┼────┼──────────────────────┤
│4   │93年9月 │桃園縣龜│己○○與丙○○共乘上開機車，並分持己○○所有│
│　　│28日晚間│山鄉明興│客觀上足以威脅人之生命、身體、安全，長約45公│
│　　│晚間8時 │街221巷 │分之武士刀1 把（未扣案）及非槍砲彈藥刀械管制│
│　　│許      │21號前  │條例管制之扣案刀械1 把，在上開處所由丙○○騎│
│　　│        │        │乘該車至前方把風接應，再由己○○頭戴前揭安全│
│　　│        │        │帽、手持上開武士刀下車將甲○○及乙○○攔阻後│
│　　│        │        │，以對余、李二人叱喝：「搶劫」，並揮砍武士刀│
│    │        │        │劃傷乙○○左前額之強暴、脅迫方式，使甲○○及│
│    │        │        │乙○○因心生畏懼致不能反抗，而強取甲○○所有│
│    │        │        │之白色皮包1 個〈內有黃色小皮包1 個、現金四千│
│    │        │        │三百元、行動電話1 具（內含SIM 卡1 張）〉後，│
│    │        │        │己○○旋與丙○○騎車逃逸，而未及強取乙○○之│
│    │        │        │財物，此部分致未得逞，丙○○並遺落上開扣案之│
│    │        │        │刀械於現場。己○○於翌（29）日將搶得之現金一│
│    │        │        │千餘元分予丙○○，並將上開黃色小皮包贈與不知│
│    │        │        │情之周湘瑜，前揭武士刀及其餘物品則均予丟棄。│
└──┴────┴────┴──────────────────────┘
附表二：
┌──┬────────┬──┬────────────────────┐
│編號│物品名稱、數量  │數量│備註                                    │
├──┼────────┼──┼────────────────────┤
│1   │刀械1把         │1把 │扣案，丙○○犯案時所攜帶                │
└──┴────────┴──┴────────────────────┘
附表三：
┌──┬────────────────────────────────┐
│編號│應沒收之物                                                      │
├──┼────────────────────────────────┤
│1   │桃園縣政府警察局龜山分局93年10月1 日警詢筆錄上應告知事項欄內記載│
│    │法定權利事項後受訊問人處偽造之「戊○○」簽名及指印各1 枚，該份筆│
│    │錄各頁連接騎縫處偽造之「戊○○」指印共6 枚。                    │
├──┼────────────────────────────────┤
│2   │桃園縣政府警察局龜山分局93年10月10日警詢筆錄上應告知事項欄內記載│
│    │法定權利事項後受訊問人處偽造之「戊○○」簽名及指印各1 枚，該筆錄│
│    │警方詢以是否同意警方一人為詢問及紀錄之隔行所載「我同意」字句下「│
│    │簽名按捺」處偽造之「戊○○」簽名及指印各1 枚，及警方詢以是否願意│
│    │隨案至法院說明之隔行所載「同意」二字下偽造之「戊○○」簽名及指印│
│    │各1 枚，該份筆錄各頁連接騎縫處偽造之「戊○○」指印共9 枚。      │
├──┼────────────────────────────────┤
│3   │桃園縣政府警察局龜山分局93年10月14日警詢筆錄上應告知事項欄內記載│
│    │法定權利事項後受訊問人處偽造之「戊○○」簽名及指印各1枚。       │
├──┼────────────────────────────────┤
│4   │桃園縣警察局所屬單位通知單（通知親友）上偽造「戊○○」之簽名及指│
│    │印各1 枚。                                                      │
├──┼────────────────────────────────┤
│5   │桃園縣警察局所屬單位通知單（通知本人）上偽造「戊○○」之簽名及指│
│    │印各1 枚。                                                      │
├──┼────────────────────────────────┤
│6   │戊○○口卡片上偽造「戊○○」之簽名及指印各1枚。                 │
├──┼────────────────────────────────┤
│7   │本院93年聲羈字第598 號被告「戊○○」押票及押票回證各1 紙上偽造之│
│    │「戊○○」指印共2 枚                                            │
├──┼────────────────────────────────┤
│8   │桃園縣政府警察局龜山分局93年10月1 日警詢筆錄上偽造「戊○○」之簽│
│    │名及指印各1 枚。                                                │
├──┼────────────────────────────────┤
│9   │桃園縣政府警察局龜山分局93年10月10日警詢筆錄上偽造「戊○○」之簽│
│    │名及指印各1 枚。                                                │
├──┼────────────────────────────────┤
│10  │桃園縣政府警察局龜山分局93年10月14日警詢筆錄上偽造「戊○○」之簽│
│    │名及指印各1 枚。                                                │
├──┼────────────────────────────────┤
│11  │臺灣桃園地方法院檢察署93年10月10日訊問筆錄上偽造「戊○○」之簽名│
│    │共3 枚。                                                        │
├──┼────────────────────────────────┤
│12  │臺灣桃園地方法院檢察署93年10月14日訊問筆錄上偽造「戊○○」之簽名│
│    │1枚。                                                           │
├──┼────────────────────────────────┤
│13  │臺灣桃園地方法院檢察署93年10月29日訊問筆錄上偽造「戊○○」之簽名│
│    │1枚。                                                           │
├──┼────────────────────────────────┤
│14  │檢察官向本院聲請羈押時，於本院93年10月10日訊問筆錄上偽造「戊○○│
│    │」之簽名1 枚。                                                  │
└──┴────────────────────────────────┘
